臺灣澎湖地方法院刑事附帶民事訴訟判決　　 98年度交簡附民上字第5號
被上訴人即
附帶上訴人　　林姿伶
訴訟代理人　　林初琴
　　　　　　　魯惠良　律師
上訴人即
附帶被上訴人　黃智敏
訴訟代理人　　黃禮模
上當事人間請求損害賠償事件，上訴人對於中華民國98年11月10
日本院馬公簡易庭98年度馬交簡附民字第14號附帶民事判決提起
上訴，本院判決如下：
    主  文
原判決關於駁回被上訴人後開第二項之訴部分廢棄。
上訴人應再給付被上訴人新台幣壹佰壹拾捌萬捌仟元，及自民國
九十八年九月四日起至清償日止，按年息百分之五計算之利息。
上訴人之上訴及附帶上訴人之其餘上訴均駁回。
    事實及理由
甲、兩造爭執要旨：
一、被上訴人起訴主張：上訴人黃智敏於民國98年1月11日晚間
    11 時10分許，在飲用高梁酒及啤酒後，已達不能安全駕駛
    之程度，仍駕駛車牌號碼CQ-5721號自用小客車（公共危險
    部分業經本院另行判決），沿澎湖縣馬公市○○路由北向南
    行駛，途經新營路 25 號前，過失撞傷對向騎乘車牌號碼
    WFT-007 號輕型機車之林姿伶，致林姿伶人車倒地，因而受
    有頭部外傷、腦挫傷、顱內出血、左下肢脛腓骨粉碎性骨折
    、下巴及左下肢開放性傷口、胸腹部鈍挫傷等傷害，並因頭
    部受傷導致記憶力受損及情緒不穩定、工作能力下降等重傷
    害，因而支出醫療費用新台幣（下同） 60460 元、交通費
    7400 元、關節支撐架 5000 元、高壓氧療程 13000 元、勞
    動能力損失 132 萬元，並受有非財產上損害，應可向上訴
    人求償 250 萬元。並聲明：上訴人應給付被上訴人 250 萬
    元，及自起訴狀繕本送達翌日起至清償日止，按年息 5% 計
    算之利息，並願供擔保請准宣告假執行。
二、上訴人則以：
    對於被上訴人之請求，有關勞動能力損失部分，醫院已經回
    函說明被上訴人自98年7月以後就可恢復正常工作，每月薪
    資以22000計算也太高，有關非財產上損害部分，被上訴人
    求償數額過高，而事發後，上訴人已經賠償原告175200元，
    被上訴人另已受領強制汽車責任保險金66797元，上訴人願
    分期賠償被上訴人，但被上訴人要求金額過高，上訴人無力
    負擔云云資為抗辯。
三、原審對於被上訴人之請求，判決上訴人應給付被上訴人67萬
    5863元及法定遲延利息，並准被上訴人供擔保為假執行之宣
    告。上訴人不服，提起本件上訴並聲明：原判決廢棄；上開
    廢棄部分，被上訴在第一審之訴及假執行之聲請均駁回。被
    上訴人則聲明：上訴駁回；又被上訴人亦提起附帶上訴並聲
    明：原審判決於被上訴人不利部分廢棄，並判命上訴人應再
    給付被上訴人134萬143元及利息。
乙、得心證之理由：
一、按附帶民事訴訟之判決，應以刑事訴訟判決所認定之事實為
    據，刑事訴訟法第500條前段定有明文。本件上訴人於98年1
    月11日晚間11時10分許，在飲用高梁酒及啤酒後，仍駕駛車
    牌號碼CQ-5721號自用小客車，沿澎湖縣馬公市○○路北向
    南行駛，途經新營路25號前，本應注意在劃有分向限制線之
    路段，不得駛入來車之車道，且當時並無不能注意之情形，
    竟因酒後注意力不佳，駛入來車車道上，撞擊被上訴人所騎
    之WFT- 007號輕型機車，致被上訴人車倒地，受有頭部外傷
    、腦挫傷、顱內出血、左下肢脛腓骨粉碎性骨折、下巴及左
    下肢開放性傷口、胸腹部鈍挫傷之傷害，並因頭部受傷導致
    記憶力受損及情緒不穩定、工作能力下降等重傷害之事實，
    業據本院98 年度交簡上字第15號刑事判決認定在案。因而
    ，本件附帶民事訴訟之判決，應以上述刑事判決認定之事實
    為據。
二、次按因過失不法侵害他人權利者，負損害賠償責任；汽車在
    使用中加損害於他人者，駕駛人應賠償因此所生之損害；而
    不法侵害他人之身體或健康者，對於被害人因此喪失或減少
    勞動能力或增加生活上之需要時，應負損害賠償責任；不法
    侵害他人身體、健康者，被害人雖非財產上之損害，亦得請
    求賠償相當之金額，民法第184條第1項前段、第191條之2、
    第193條第1項、第195條第1項分別定有明文。準此，被上訴
    人因上訴人過失駕車行為致傷，而訴請上訴人賠償，於法有
    據，玆就被上訴人所受損害之範圍，審酌如下：
（一）醫療相關費用部分：被上訴人主張因傷支出醫療費60460
      元、交通費7400元、關節支撐架5000元、高壓氧療程
      13000 元之事實，為上訴人所不爭執，且有被上訴人提出
      之各該支出單據為證，應認定為真實。
（二）勞動能力損失部分：根據三軍總醫院澎湖分院附設民眾診
      療服務處函原審所示，被上訴人所受傷害，就骨科部分，
      於98年7月10日以後應可從事原有工作，但就腦部傷害部
      分，則未能予以判別。經本院再向三總澎湖分院函查之結
      果，該院回覆：「病患於98年9月28日精神科初診，臨床
      症狀有易怒多疑、反應遲慢、自言自語、講話不合邏輯、
      正常作息顛倒、病識感不佳，治療至今仍有慢性殘餘精神
      症狀，完全自理能力障礙，宜就診滿一年後再行評估精神
      障礙等級」，有該院99年4月2日院三澎湖字第0990000269
      號函暨所附病情說明表；經本院另送請高雄市立凱旋醫院
      鑑定被上訴人林姿伶精神狀況，該院鑑定意見認為：「案
      主符合器質性腦徵候群之診斷，目前呈現記憶力受損及情
      緒不穩定等症狀，於原本工作場所無法完成過去熟悉之美
      髮工作，應可部分符合第4級殘廢等級，目前並無法預測
      案主何時可恢復正常工作及自由生活之能力」，有凱旋醫
      院精神鑑定書可按。又根據被上訴人母其即其訴訟代理人
      林初琴所供述，被上訴人近日又開始從事美髮工作，但仍
      持續精神藥物治療，且對老闆交代的事情經常忘記，無法
      恢復先前的工作狀態。因此，按照現有資料，被上訴人自
      98 年1月發生本件車禍至今已兩年餘，腦傷仍未復原，雖
      目前已逐漸有好轉趨勢並恢復部分工作能力，但何時可完
      全恢復尚待觀察，本院認以被上訴人恢復之進度，至少需
      時5年才有可能回復到先前之工作能力，爰以5年計算其勞
      動能力損失期間，並以被上訴人每月本來薪資22000元計
      算，合計損失金額為132萬元。
（三）非財產上損害部分：原告因此次傷害，除左下肢粉碎性骨
      折之重大傷害，接受手術治療，嚴重影響身體活動外，更
      因腦部受傷，住院1個月以上，性格違常、情緒波動、記
      憶及認知障礙，導致日常生活完全改觀，必須長時間門診
      複查等情形，有刑案卷內診斷證明書可證。因此，原告所
      受重大傷害，可得求償之非財產上損害，以70萬元評價，
      應屬公允。
（四）綜上所述，原告因本件交通事故所受之損害，經加總上述
      金額後，合計為210萬5860元（計算式：
      60460+7400+5000+ 13000+0000000+700000）。
三、又按保險人依強制汽車責任保險法規定給付之保險金，視為
    被保險人損害賠償金額之一部分，被保險人受賠償請求時，
    得扣除之，強制汽車責任保險法第32條定有明文。查被上訴
    人於車禍發生後，已領取強制汽車責任保險金66797元，又
    受領上訴人賠償175200元之事實，為兩造所不爭執，且有保
    險賠款通知單、上訴人慰問金收據為證。因此，扣除上述兩
    筆金額後，被告尚應賠償186萬3863元（計算式：
    0000000- 00000-000000）。
四、綜上所述：被上訴人基於侵權行為之法律關係，請求上訴人
    賠償186萬3863元，及自起訴狀繕本送達上訴人翌日即98年9
    月4日起至清償日止，按年息百分之5計算之利息，於法自屬
    有理，應予准許，逾此所為請求，為無理由，應予駁回。原
    審僅命上訴人給付67萬5863元，則上訴人應再給付被上訴人
    118萬8000元之本息，原審此部分，為附帶上訴人即被上訴
    人敗訴之判決，尚欠允當，附帶上訴人指摘原判決此部分不
    當，求予廢棄，為有理由，爰由本院予以廢棄，改判如主文
    第二項所示，逾此部分之附帶上訴，則應予駁回；至於上開
    原審命給付部分，上訴人指摘原判決此部分不當，求予廢棄
    ，為無理由，應予上訴駁回。
丙、結論：本件上訴為無理由；附帶上訴為一部有理由、一部無
    理由，依刑事訴訟法第491條，民事訴訟法第436條之1第3項
    、第449條第1項、第450條，判決如主文。
中    華    民    國    100  年    5      月    17    日
                  刑事庭  審判長法  官  管安露
                                法  官  陳順輝
                                法  官  李宛玲
以上正本係照原本作成。
本件當事人須以本判決適用法律顯有錯誤為上訴理由時，始得於
本判決送達後十日內向本院提出上訴狀，如已於本判決宣示後送
達前提起上訴者，應於判決送達後十日內補具上訴理由（均按他
造當事人之人數附繕本），並經本院許可後方得上訴最高法院。
中    華    民    國   100    年    5     月    17    日
                                書記官  林德盛